【裁判字號】    97,交抗,531
【裁判日期】    970528
【裁判案由】    違反道路交通管理處罰條例
【裁判全文】
臺灣高等法院交通事件裁定             97年度交抗字第531號
抗  告  人
即受處分人  甲○○
送達代收人  乙○○
上列抗告人因違反道路交通管理處罰條例案件，不服臺灣板橋地
方法院96年度交聲字第2041號，中華民國97年3月19日裁定（原
處分案號：北監營裁字裁40-CO0000000號)，提起抗告，本院裁
定如下：
    主  文
原裁定撤銷，發回台灣板橋地方法院。
    理  由
一、原裁定意旨略以：本件抗告人即受處分人於民國（下同）96
    年10月27日晚間11時27分許，駕駛車號NN2-639號重型機車
    ，行經台北縣三峽鎮○○路○段247巷口時，因有「闖紅燈（
    環河路直行介壽路3段）」違規行為，經原處分機關以抗告
    人確有上述違規情事，依道路交通管理處罰條例第53條規定
    ，裁處抗告人新台幣（下同）1800元罰鍰，並依同條例第63
    條第1項，記違規點數3點。經證人即舉發員警就舉發經過到
    庭證稱: 「當時我在介壽路三段往三峽方向執行路檢勤務，
    該處有三段路口，中央路往介壽路方向綠燈時，環河路是紅
    燈，中央路變綠燈時我將異議人攔下，異議人闖紅燈。」、
    「（提示臺北縣政府警察局三峽分局97年2月15日097000493
    6號函所附臺北縣三峽鎮○○路○段247巷口號誌時相運作情
    形圖示表，命證人指認）當時Ｃ往Ａ的方向，當時Ａ、Ｂ都
    是綠燈，但Ａ僅能往Ｂ處直行，Ｃ不能往Ａ方向行駛。」、
    「該路口並沒有右轉路口，異議人是從環河路直接往Ａ處三
    峽介壽路方向。」等語明確，並有該路口時相號誌燈號情形
    與位置等之現場圖可佐，依證人係正執行交通稽查勤務，則
    對抗告人行駛路徑，基於其對交通違規取締受有專門訓練，
    對路上用路權人之動態路線當更有所注意，應能明確掌握，
    認抗告人闖紅燈之事實既可認定，抗告人異議無理由，而予
    駁回。
二、抗告意旨略以：抗告人行經三峽鎮○○路○段247巷口，被員
    警目視攔查，並告知其闖紅燈，然該路口號誌無設置倒數讀
    秒器，且在箭頭綠燈號誌熄滅前亦無任何警告號誌，抗告人
    無從拿捏是否有足夠時間行駛通過該路段，抗告人通過所見
    號誌可能為箭頭綠燈號誌之最後一秒，且自抗告人看見第一
    個交通號誌至完全通過該路口，總長度有20多公尺，當抗告
    人通過停止線時，號誌燈是箭頭綠燈，但當其完全通過路口
    後，在無任何警示號誌下，號誌馬上轉為全紅，而員警所站
    位置（介壽路3段）與環河路並非為完整直線道路，從環河
    路接介壽路須往右彎，當該路口號誌轉為全紅時，員警是否
    確能看得見其所駕機車已經超越停止線並闖過路口? 然員警
    僅以右側號誌燈轉換經過即推斷其闖紅燈，極有誤判之可能
    ，爰依法提起抗告，請求撤銷原裁定等語。
三、本件抗告人於前揭時地，駕駛車號NN2-639號重型機車，遭
    警攔停舉發有闖紅燈之違規，嗣經原處分機關裁處罰鍰1800
    元，並記違規點數3點等情，固據證人即本件舉發員警鄭偉
    志於原審到庭結證在卷。惟查：
  (一)台北縣政府警察局三峽分局97年2月15日0970004936號函所
    檢送之臺北縣三峽鎮○○路○段247巷口（即抗告人被舉發
    違規路口）號誌時相運作情形圖示表（即附圖）顯示：「Ａ
    點處為三峽介壽路、Ｂ點處為土城中央路口、Ｃ點處為環河
    路口、Ｄ點處為往火葬場；該路口時相運作分為3種，第1時
    相為Ａ點處全綠，Ｂ點處全紅，Ｃ點處直行左轉，Ｄ點處全
    紅；第2時相為Ａ點處禁左直行右轉，Ｂ點處全綠，Ｃ點處
    全紅，Ｄ點處全紅；第3時相為Ａ點處全紅，Ｂ點處全紅，
    Ｃ點處全綠，Ｄ點處全綠」。則當Ａ點處全綠時，Ｃ點處車
    輛不僅能往Ａ點方向直行，且能往Ｂ點或Ｄ點方向左轉，等
    同亦為全綠之狀態，明顯與自Ａ點處駛出路口之車輛有所衝
    突；再依抗告人所附該路口（即Ｃ點處）號誌燈照片所示，
    為紅燈與綠色箭頭（往右前方向）號誌燈同時亮起，對照前
    開時相運作情形圖示表，Ｃ點處卻無表示「可於紅燈時右轉
    」之時相，該時相運作情形圖示表與號誌燈之實際運作情形
    顯有矛盾，該路口號誌時相實際運作情形為何? 以及前開時
    相運作情形圖示表是否有誤載，容有再予詳查之必要，以釐
    清Ａ、Ｂ、Ｃ、Ｄ點各該路口車輛之行駛動線與方向。
  (二)證人即本件舉發員警鄭偉志於原審到庭結證稱: 「當時我在
    介壽路三段往三峽方向執行路檢勤務，該處有三段路口，中
    央路往介壽路方向綠燈時，環河路是紅燈，中央路變綠燈時
    我將異議人攔下，異議人闖紅燈。」等語，業如前述，是證
    人顯非目睹抗告人於環河路紅燈亮起時仍強行闖越通過路口
    ，而係以右側中央路號誌轉為綠燈，推斷抗告人闖紅燈而將
    之攔下。然依前開三峽分局檢送之時相運作情形圖示表之地
    圖顯示，自環河路口（即Ｃ點處）往三峽介壽路方向（即Ａ
    點處）有一相當距離，該路段是否為筆直道路或呈現彎道?
    距離多少? 環河路口（即Ｃ點處）之號誌燈自綠燈轉換為紅
    燈之前有無秒差? 證人當時所站位置為介壽路3段（即Ａ點
    處），是否確能看見環河路口（即Ｃ點處）號誌燈之轉換情
    形，已有疑義；且該路口號誌燈又無倒數讀秒裝置，則自該
    路口往三峽介壽路方向（即Ａ點處）行駛之車輛，於號誌燈
    仍顯示綠燈時通過路口後，號誌燈隨即轉換為紅燈之情形，
    並非無可能，必抗告人於紅燈亮起時仍超越停止線強行闖越
    ，始有闖紅燈之違規，如證人當時所站之執勤位置無法看見
    環河路口（即Ｃ點處）號誌轉換情形，可否明確判斷抗告人
    於燈號轉為紅燈之際方駕車超越停止線，即有疑義，況系爭
    路段以三時相交通號誌管制，燈號較為複雜，抗告人行經該
    處時，燈光號誌究竟為何？自有再予查明之必要，尚不得以
    抗告人抵Ａ點時之號誌狀況，遽為不利於抗告人之認定。
  (四)綜上所述，原審於本件違規事實之認定，顯有瑕疵，抗告人
    是否確有闖紅燈違規情事，自非無疑，應由原審再詳為調查
    。原審未予詳究，遽認抗告人於前揭時地，有闖紅燈之違規
    行為，而駁回其異議，尚有未當。抗告意旨指摘原裁定不當
    ，非無理由，自應由本院將原裁定撤銷，並發回原法院詳予
    調查後，另為適當之裁定。
四、據上論斷，應依道路交通案件處理辦法第26條，刑事訴訟法
    第413條前段，裁定如主文。
中    華    民    國    97    年    5     月    28    日
                  刑事第十六庭審判長法  官  溫耀源
                                    法  官  許增男
                                    法  官  王敏慧
以上正本證明與原本無異。
不得再抗告。
                                    書記官  丁淑蘭
中    華    民    國    97    年    5     月    28    日


司法院資訊處製作；財團法人民間司法改革基金會備份。
